【裁判字號】    98,訴,1386
【裁判日期】    981030
【裁判案由】    清償債務
【裁判全文】
臺灣桃園地方法院民事判決              98年度訴字第1386號
原      告  甲○○
被      告  乙○○
上列當事人間請求清償債務事件，於民國98年10月14日言詞辯論
終結，本院判決如下：
    主      文
被告應給付原告新台幣陸拾萬元及自民國九十八年八月五日起至
清償日止，按年息百分之五計算之利息。
訴訟費用由被告負擔七分之六，餘由原告負擔。
    事實及理由
一、原告起訴主張：兩造為鄰居關係，被告以其因買賣股票需現
    金周轉為由向其借款，於民國97年間被告先向原告借得新台
    幣（下同）60萬元，被告並提出其所有之新竹縣橫山鄉○○
    段547-67地號、547-68地號土地全部（下稱系爭土地）為原
    告設定60萬元之最高限額抵押權。於系爭土地辦理設定完畢
    後，被告又向原告借得10萬元，兩造約定清償日為98年1 月
    31日。今清償日屆至，被告自應履行還款之諾言，惟屢經原
    告催討，被告卻置之不理。爰依消費借貸之法律關係，請求
    被告清償借款。並聲明：如主文所示。
二、被告則以：原告雖曾答應借款予被告，並要求被告須設定抵
    押權予其後，始願意給付，惟於被告將所有系爭土地設定抵
    押權予其後，原告並未交付借款，故被告並未收取原告主張
    之借款。並聲明：原告之訴駁回。
三、原告主張兩造合意成立借貸契約，總計貸予被告70萬元，被
    告並以其所有之系爭土地為原告設定60萬元之最高限額抵押
    權之事實，據其提出上開不動產他項權利證明書影本為證，
    並為被告所不爭執（見本院98年9 月3 日言詞辯論筆錄），
    惟就交付借款之事實仍以前詞置辯。茲本件所應審究者厥為
    ：原告是否已交付借款予被告而成立借貸契約？茲論述如下
    ：
(一)60萬部分:
 1、按當事人主張有利於己之事實者，就其事實有舉證之責任。
    民事訴訟法第277 條前段定有明文。又稱消費借貸者，謂當
    事人一方移轉金錢或其他代替物之所有權於他方，而約定他
    方以種類、品質、數量相同之物返還之契約；借用人應於約
    定期限內，返還與借用物種類、品質、數量相同之物，民法
    第474 條第1 項、第478 條前段亦分別定有明文。故當事人
    如主張有金錢借貸關係存在，須就其發生所須具備之特別要
    件即金錢之交付及借貸意思表示互相一致負舉證之責任（最
    高法院81年台上字第2372號判決參照）。本件原告主張被告
    向其借款，並已交付借款乙節，既為被告所否認，依上述舉
    證責任分配之原則，自應由原告就其已交付借款之事實負舉
    證責任。若僅證明有借貸意思表示合致，未能證明金錢之交
    付者，不能認為有金錢借貸關係存在，合先敘明。
 2、原告主張被告先向其借款60萬元，且已交付借款予被告收受
    等語，業據其提出永豐商業銀行內壢分行存摺存款歷史往來
    明細查詢一覽表及簡訊內容為證，並經證人丙○○到庭證稱
    ：「（法官問：你有聽過被告提到他向原告借錢的事情嗎？
    ）我沒有聽到被告說跟原告借錢，是在原告家裡聽到兩造的
    對談，談到被告向原告借錢，然後原告說已經過了時間，問
    被告什麼時候還錢。（法官問：被告怎麼說？）我印象中是
    被告說土地就過戶給原告，所以才會有後來辦理土地過戶的
    事情。」、「（法官問：多少錢）印象中大約5 、60萬元。
    」、「（法官問：土地現在已經在原告名下？）是蓋好可以
    辦理過戶的章了，但是還沒有過戶。」（見本院98年10月14
    日言詞辯論筆錄），查證人丙○○為被告於98年5 月15日向
    竹東地政事務所聲請補發不動產所有權狀時之受任人，有系
    爭土地登記申請書及被告出具之切結書在卷可稽，且與原告
    並無親屬或僱傭關係，其證言復無顯不可信之情形，經具結
    所為證詞，應可採信。而被告亦自認有發送內容為「只要原
    告偕同辦理塗銷抵押權登記，即願意給付原告60萬元」之簡
    訊予原告（見本院98年10月14日言詞辯論筆錄）。查原告如
    未給付借款予被告，被告亦無積欠原告任何款項，則並無義
    務於請求原告偕同辦理塗銷系爭土地抵押權設定時，給付原
    告60萬元，自無由發送上開內容之簡訊予原告之理。況被告
    如未積欠原告款項，更無由將系爭土地讓原告設定60萬元之
    最高限額抵押權之理，且被告為何於設定最高限額抵押權後
    經過1 年餘至今，且債權確定日（即98年1 月31日）亦已屆
    期，卻仍未請求原告塗銷上開設定？已有違常情；甚而於得
    請求塗銷抵押權之情形下，反將辦理系爭土地過戶所需文件
    交付原告之理？皆與事理不符。是堪認原告確已將借款60萬
    元交付被告，原告主張兩造間成立上述60萬元消費借貸關係
    等語，足認屬實。被告之抗辯，不足可採。
(二)10萬元部分:
 1、原告主張另交付10萬元現金予被告等語為被告所否認，且原
    告於本院審理中自陳: 「（法官問: 10萬是拿現金，有何證
    據？）我鄰居有看到被告拿錢，但不知道拿多少。」、「（
    法官問: 簡訊說有提到要再給你10萬的訊息嗎？）沒有。」
    （見本院98年10月14日言詞辯論筆錄）。是原告於本院審理
    中，迄未舉證證明其業已交付10萬元予被告，揆諸上開說明
    ，原告關於另借貸被告10萬元之主張，尚難採信。
四、按，消費借貸契約，借用人應於約定期限內，返還與借用物
    種類、品質、數量相同之物。又給付有確定期限者，債務人
    自期限屆滿時起，負遲延責任。給付無確定期限者，債務人
    於債權人得請求給付時，經其催告而未為給付，自受催告時
    起，負遲延責任。其經債權人起訴而送達訴狀，或依督促程
    序送達支付命令，或為其他相類之行為者，與催告有同一之
    效力。遲延之債務，以支付金錢為標的者，債權人得請求依
    法定利率計算之遲延利息，但約定利率較高者，仍從其約定
    利率。民法第478 條前段、第229 條第1 項、第2 項、第23
    3 條第1 項分別定有明文。本件60萬元之借款既已屆清償期
    ，原告自得請求被告清償60萬元，並請求清償日屆滿時起算
    之法定遲延利息。
五、綜上所述，原告依消費借貸之法律關係，請求被告給付60萬
    元及自98年8 月5 日起至清償日止，按年息5%計算之利息，
    為有理由，應予准許。原告逾此部分之請求，為無理由，應
    予駁回。
六、據上論結，本件原告之訴為一部有理由，一部無理由，依民
    事訴訟法第79條，判決如主文。
中    華    民    國    98    年    10    月    30    日
                  民事第一庭    法  官  陳婉玉
以上正本係照原本作成
如對本判決上訴，須於判決送達後20日內向本院提出上訴狀
中    華    民    國    98    年    10    月    30    日
                                書記官  利冠蔚


司法院資訊處製作；財團法人民間司法改革基金會備份。
